【裁判字號】    98,訴,922
【裁判日期】    980827
【裁判案由】    強盜等
【裁判全文】
臺灣高雄地方法院刑事判決               98年度訴字第922號
公  訴  人  臺灣高雄地方法院檢察署檢察官
被      告  乙○○
                    （
指定辯護人  本院公設辯護人蘇鴻吉
上列被告因強盜等案件，經檢察官提起公訴（98年度偵字第1151
8 號），本院判決如下：
    主  文
乙○○犯攜帶兇器強盜罪，處有期徒刑柒年貳月，扣案如附表編
號一所示之殺魚刀壹把沒收。又犯剝奪他人行動自由罪，處有期
徒刑拾月，扣案如附表編號一所示之殺魚刀壹把沒收。又犯攜帶
兇器強盜罪，處有期徒刑柒年貳月，扣案如附表編號二所示之水
果刀壹把沒收。又犯剝奪他人行動自由罪，未遂，處有期徒刑肆
月，扣案如附表編號二所示之水果刀壹把沒收。應執行有期徒刑
拾參年，扣案如附表編號一、編號二所示之殺魚刀及水果刀各壹
把均沒收。
    事  實
一、乙○○基於意圖為自己不法所有之加重強盜犯意，於民國98
    年3 月24日上午5 時50分許，在高雄縣鳳山市○○路捷運大
    東站附近某處攔下丙○○所駕駛車號Y4-116號營業用小客車
    ，上車後即向丙○○佯稱欲前往高雄市小港區桂林方向找其
    女友，迨於同日上午7 時許該車開至高雄縣大寮鄉拷潭村拷
    潭公墓旁時（正寮幹101 右7 左3） ，乙○○即取出其所有
    預藏於身著之藍色長袖外套內，如附表編號一所示客觀上足
    對人之身體、生命構成威脅，可供兇器使用之殺魚刀1 把，
    抵住丙○○右胸，喝令丙○○交出財物，至使丙○○不能抗
    拒，而將身上現金新台幣（下同）1,400 元及三星牌手機1
    支（內有門號0000000000號SIM 卡1 張）交付與乙○○。得
    逞後，乙○○為有充裕時間逃離現場，復基於剝奪他人行動
    自由之犯意，持上開殺魚刀喝令丙○○進入該車號Y4-116號
    營業用小客車之後車廂內，並關上該後車廂門使丙○○無法
    自內開門脫困，以此方式剝奪丙○○之行動自由，乙○○旋
    將該車開至高雄縣鳳山市○○路「建利餐廳」停車場內停放
    ，並將上開殺魚刀1 把棄置於車內後逃逸；嗣於同日上午7
    時8 分許，適有路人戴麗珍行經該處聽聞丙○○之呼救聲，
    打開後車廂門救出丙○○，丙○○至此始重獲自由，並隨即
    報警處理。
二、乙○○食髓知味後，另基於意圖為自己不法所有之加重強盜
    犯意，以同上手法，於同年4 月11日凌晨0 時5 分許，在高
    雄縣大寮鄉○○○路與江山路口之「萊爾富」超商前，搭上
    由丁○○駕駛之車號Y7-403號營業用小客車後，即向丁○○
    訛稱欲往高雄縣大寮鄉○○村○○○道路，迨於同日凌晨0
    時25分許，該車行至高雄縣大寮鄉拷潭村高71線拷潭6 公里
    處時，乙○○取出其所有預藏於所穿同上藍色長袖外套內，
    如附表編號二所示客觀上足對人之身體、生命構成威脅，可
    供兇器使用之水果刀1 把，向丁○○恫稱：伊生活困苦，將
    身上的錢財拿出來等語，至使丁○○不能抗拒，交付身上現
    金2,900 元。得逞後，乙○○同為求順利離去，再基於剝奪
    他人行動自由之犯意，持上開水果刀喝令丁○○下車進入該
    車號Y7-403號營業用小客車之後車廂內，惟丁○○下車後，
    即機警佯作順應乙○○之指示打開後車廂門後，迅速自後車
    廂內取出其之前預放之小木棍1 支與乙○○對峙，嗣乙○○
    見勢不可為，乃與丁○○協議各自丟棄所持之水果刀及小木
    棍而未能得逞。嗣乙○○與丁○○2 人並協議由丁○○駕駛
    上開車輛搭載乙○○離去，迨於同日凌晨0 時45分許，該車
    行經高雄縣大寮鄉○○○路與正氣路口停等紅燈之際，適有
    2 名便衣員警莊元輝、陳昭元見有異狀而趨前盤查時，丁○○便迅速壓制乙○○雙手並疾聲呼救，員警隨即上前逮捕乙○○，並當場扣得如附表編號三、四所示之口罩1 個、藍色
    長袖外套1 件，以及乙○○強盜所得2,900 元（業已發還丁○○）；另經乙○○引領至高雄縣大寮鄉拷潭村高71線拷潭
    6 公里處，尋獲乙○○所棄置該處之上開水果刀1 把，而查
    悉全情。
三、案經丙○○訴由高雄縣政府警察局林園分局報請臺灣高雄地
    方法院檢察署檢察官偵查起訴。
    理  由
壹、證據能力部分：
  一、按被告以外之人於審判外之陳述，雖不符刑事訴訟法第15
      9 條之1 至之4 之規定，然經當事人於審判程序同意作為
      證據，法院審酌該言詞陳述或書面陳述作成時之情況，認
      為適當者，亦得為證據。又當事人、代理人或辯護人於法
      院調查證據時，知有第159 條第1 項不得為證據之情形，
      而未於言詞辯論終結前聲明異議者，視為有前項之同意，
      同法第159 條之5 亦有明文。查本案所引用之證據資料（
      詳後引證據），其中各項言詞或書面傳聞證據部分，縱無
      刑事訴訟法第159 條之1 至第159 條之4 或其他規定之傳
      聞證據例外情形，亦業經本院審理時予以提示並告以要旨
      ，且各經檢察官、被告乙○○及其辯護人表示意見，當事
      人已知上述證據乃屬傳聞證據，而未於言詞辯論終結前對
      該等證據聲明異議（見本院卷第32頁、第54頁至第60頁）
      ，依上開規定，已擬制同意其有證據能力，且本院審酌該
      等傳聞證據作成時之狀況，並無不宜作為證據之情形，均
      應認於本案有證據能力。
  二、又按傳聞法則乃對於被告以外之人於審判外之言詞或書面
      陳述，亦即針對被告以外之人於審判外以言詞或書面所為
      之供述證據而為之規範。卷附扣案證物暨現場照片29張（
      警卷第21頁、第22頁、第33頁、第59頁、第60頁、第62頁
      至67頁、第70頁、第75頁至第77頁）、採證照片15張（警
      卷第40頁至42頁）、「建利餐廳」附近監視器錄影畫面翻
      拍照片10張（警卷第23頁至第27頁）及門號0000000000號
      之雙向通聯紀錄1 份（98年度偵字第11518 號卷第49頁至
      第62頁），均係以科學、機械之方式，對於當時狀況所為
      忠實且正確之記錄，性質上並非供述證據，應無刑事訴訟
      法第159 條第1 項規定之適用。
貳、實體部分：
  一、上開事實，迭據被告於警詢、偵查及本院審理中均坦承不
      諱，核與證人即告訴人丙○○、證人即被害人丁○○、證
      人戴麗珍分別於警詢及偵查中證述之情節；證人即員警莊
      元輝、陳昭元於偵查中證述之情節相符，並有高雄縣政府
      警察局林園分局扣押筆錄、扣押物品目錄表、贓物認領保
      管單、扣案證物暨現場照片29張、採證照片15張、「建利
      餐廳」附近監視器錄影畫面翻拍照片10張等件附卷可稽，
      及扣案如附表所示之物品可資佐證，足認被告前開自白與
      事實相符，堪予採為本件論罪科刑之依據。本件事證明確
      ，被告上開犯行均堪予認定，應依法論科。
  二、論罪科刑：
    (一)按刑法之攜帶兇器之加重要件，此所謂兇器，其種類並無
      限制，凡客觀上足對人之生命、身體、安全構成威脅，具
      有危險性之兇器均屬之，且祇須行為時攜帶此種具有危險
      性之兇器為已足，並不以攜帶之初有行兇之意圖為必要，
      最高法院79年台上字第5253號判例意旨可資參照。查被告
      強盜告訴人丙○○財物所用如附表編號一所示之殺魚刀1
      把，刀柄部分約9 公分，且以黑色膠布纏繞，刀刃部分約
      15公分，係金屬材質，刀口銳利；強盜被害人丁○○財物
      所用如附表編號二所示之水果刀1 把，刀柄部分約13公分
      ，為塑膠材質，刀刃部分約20公分，為金屬材質，刀口銳
      利等情，業經本院於準備程序中勘驗無訛（見院卷第33頁
      ），並有上開刀具之照片存卷可參（警卷第75頁至第77頁
      ），足認上開刀具於客觀上均足以對人之生命、身體安全
      構成威脅，具有危險性，屬「兇器」無疑。是核被告事實
      一所為，係犯刑法第330 條第1 項之攜帶兇器加重強盜罪
      及同法第302 條第1 項之剝奪他人行動自由罪，事實二之
      所為，係犯刑法第330 條第1 項之攜帶兇器加重強盜罪及
      同法第302 條第3 項、第1 項之剝奪他人行動自由未遂罪
      。被告雖已著手剝奪被害人丁○○行動自由，惟未得逞前
      即因被害人丁○○機警取得小木棍與之對峙而作罷，其犯
      罪尚屬未遂，爰依刑法第25條第2 項規定，按既遂犯之刑
      度減輕其刑。被告所犯上開剝奪他人行動自由罪及剝奪他
      人行動自由未遂罪，各係在其強盜告訴人丙○○、被害人
      丁○○財物之犯行完成後，分別為防止告訴人丙○○、被
      害人丁○○報警，以容有充裕時間逃離現場，遂另行以剝
      奪他人行動自由之犯意為之，與所為兩次加重強盜罪行間
      ，犯意有別，行為互殊，各應予分論併罰。又本件起訴書
      犯罪事實欄業已敘及：「嗣乙○○取得財物後，喝令丁○○進入後車廂，丁○○不從趁乙○○打開後車廂之際取出
      木棍與乙○○發生對峙‧‧‧」等語，足認本件起訴之範
      圍自已包含此部分之事實，不因其所犯法條欄漏未載明而
      受有影響，且本院於審判期日亦已告知被告此部分行為另
      涉有刑法第302 條妨害自由未遂罪嫌，故對於被告之妨禦
      權亦無所妨礙，是本院就此部分自得併予審究；再就被告
      將告訴人丙○○拘禁於後車廂內之犯行部分，業據起訴書
      犯罪事實欄載明：「乙○○再基於『剝奪他人行動自由』
      之犯意，命丙○○進入該車後車箱內，將丙○○『囚禁』
      於後車廂內，以此方式剝奪丙○○之行動自由」等語，顯
      與以強暴、脅迫使人行無義務之事或妨害人行使權利之強
      制罪構成要件有別，足認公訴人所認被告此部分係涉犯刑
      法第302 條之剝奪他人行動自由罪嫌明確，是起訴書所犯
      法條欄記述被告此部分所犯為「刑法第304 條」之妨害自
      由罪嫌，顯屬誤載，併此敘明。爰審酌被告不思以正當之
      方式獲取財物，僅因家中經濟貧困，即為圖一己之私欲，
      於短短1 月間，利用深夜或凌晨較無人煙之際，佯作乘客
      攔搭被害人等之計程車乘往偏僻之道路後，便取出預藏之
      利刃強盜被害人等之財物，不僅造成被害人等驚恐難以平
      復，對社會治安之破壞更屬重大，惡性非輕，且其為阻止
      被害人報警，竟不顧被害人之安危而強令其等進入計程車
      後車廂之密閉空間內予以拘禁，其手段惡劣，實應重懲，
      惟念及被告犯案後始終坦承犯行，態度尚可，且所強取之
      金錢或財物價值均非甚鉅，其中對被害人丁○○強盜所得
      之財物亦已歸還予丁○○，並其前有強盜、恐嚇、偽造文
      書等前科，有臺灣高等法院被告前案紀錄表1 份在卷可考
      ，素行不佳等一切情狀，分別量處如主文所示之刑，並定
      其應執行之刑，以資儆懲。
    (二)至於扣案如附表編號一、二所示之殺魚刀及水果刀各1 把
      ，均為被告所有，其中殺魚刀係供其強盜告訴人丙○○財
      物、剝奪丙○○行動自由等犯行；水果刀則係供其強盜被
      害人丁○○財物及剝奪丁○○行動自由未遂等犯行所用之
      物，業據被告供承在卷（警卷第5 頁、第7 頁；院卷第60
      頁），均爰依刑法第38條第1 項第2 款規定宣告沒收。另
      扣案如附表其餘編號所示之物，則核與被告本件犯罪無直
      接關連，爰不予宣告沒收（理由詳如附表所載），併此敘
      明。
據上論斷，應依刑事訴訟法第299 條第1 項前段，刑法第330 條
第1 項、第302 條第1 項、第3 項、第25條第2 項、第51條第5
款、第38條第1 項第2 款，刑法施行法第1 條之1 ，判決如主文
。
本案經檢察官甲○○到庭執行職務。
中    華    民    國    98    年    8     月    27    日
                  刑事第八庭  審判長法  官  洪能超
                                    法  官  陳思帆
                                    法  官  蔣志宗
上正本證明與原本無異。
如不服本判決應於收受送達後10日內向本院提出上訴書狀，並應
敘述具體理由；如未敘述上訴理由者，應於上訴期間屆滿後20日
內向本院補提理由書（均須按他造當事人之人數附繕本）「切勿
逕送上級法院」。
中    華    民    國    98    年    8     月    27    日
                                    書記官  李崑良
  ┌──────────────────────────────────────────────────┐
  │附表                                                                                                │
  ├──┬──────────┬────┬─────────────────────┬─────────┤
  │編號│   扣 案 物 名 稱   │ 數量   │  說  明                                  │    是否沒收      │
  │    │                    │        │                                          │                  │
  ├──┼──────────┼────┼─────────────────────┼─────────┤
  │ 一 │殺魚刀              │ 1把    │係被告所有用以強盜告訴人丙○○財物及剝奪其│爰依刑法第38條第1 │
  │    │                    │        │行動自由之物。                            │項第2 款規定沒收。│
  ├──┼──────────┼────┼─────────────────────┼─────────┤
  │ 二 │水果刀              │ 1把    │係被告所有用以強盜被害人丁○○財物及剝奪其│爰依刑法第38條第1 │
  │    │                    │        │行動自由未遂之物。                        │項第2 款規定沒收。│
  ├──┼──────────┼────┼─────────────────────┼─────────┤
  │ 三 │口罩                │ 1個    │係被告強盜告訴人丙○○財物後，離去時用以遮│不予沒收。        │
  │    │                    │        │掩其面容之物，與被告之強盜犯行無直接關連。│                  │
  ├──┼──────────┼────┼─────────────────────┼─────────┤
  │ 四 │藍色長袖外套        │ 1件    │係被告強盜告訴人丙○○、被害人丁○○財物時│不予沒收。        │
  │    │                    │        │所穿之衣物，與被告之強盜犯行無直接關連。  │                  │
  └──┴──────────┴────┴─────────────────────┴─────────┘
附錄本件論罪科刑之法條：
中華民國刑法第330條第1項
（加重強盜罪）
犯強盜罪而有第321 條第1 項各款情形之一者，處7 年以上有期
徒刑。
中華民國刑法第302條
（剝奪他人行動自由罪）
私行拘禁或以其他非法方法，剝奪人之行動自由者，處5 年以下
有期徒刑、拘役或3 百元以下罰金。
因而致人於死者，處無期徒刑或7 年以上有期徒刑，致重傷者，
處3 年以上10年以下有期徒刑。
第 1 項之未遂犯罰之。
中華民國刑法施行法第1條之1
中華民國94年1 月7 日刑法修正施行後，刑法分則編所定罰金之
貨幣單位為新臺幣。
94年1 月7 日刑法修正時，刑法分則編未修正之條文定有罰金者
，自94年1 月7 日刑法修正施行後，就其所定數額提高為30倍。
但72年6 月26日至94年1 月7 日新增或修正之條文，就其所定數
額提高為3倍。


司法院資訊處製作；財團法人民間司法改革基金會備份。
